【裁判字號】    89,上訴,625
【裁判日期】    890704
【裁判案由】    偽造文書等
【裁判全文】
臺灣高等法院臺南分院刑事判決              八十九年度上訴字第六二五號 Ｃ
      上  訴  人
      即  被  告  乙  ○  ○
右上訴人因偽造文書等案件，不服臺灣臺南地方法院八十九年度訴字第九Ｏ號中華民
國八十九年三月三十日第一審判決（起訴案號：臺灣臺南地方法院檢察署八十八年度
偵字第一五二三Ｏ號），提起上訴，本院判決如左：
      主      文
上訴駁回。
      事      實
一、乙○○於民國（下同）八十八年十一月間，未經新湧元鐵材有限公司及其負責人
    楊復元同意，即在台南市○○路附近一不詳之刻印店，委由他人偽刻新湧元鐵材
    有限公司之統一發票專用章乙枚（統一編號00000000、ＴＥＬ0000
    000、負責人：楊復元、彰化市○○里○○路九一號），再於同月五日在台南
    縣永康市○○街以上開偽刻之發票章蓋章並偽簽其公司負責人楊復元之姓名各二
    枚，而偽造該公司與泰發營造有限公司之買賣合約書乙張，足以生損害於新湧元
    鐵材有限公司及楊復元，隨即意圖為自己不法之所有，於八十八年十二月十二日
    凌晨二時三十分許，出示上開偽造之買賣合約書，以取信於其所僱請不知情之工
    人吳文傑（另由檢察官為不起訴之處分），使其於是日凌晨四時十分前往幫忙吊
    貨，並又僱請不知情之大貨車司機廖進忠，依其指示在台南縣安定鄉港尾村港子
    尾四十之一號，以營業貨運曳引車吊運之方式竊取甲○○所有之鋼筋五二五二０
    公斤，得手後為警查獲。
二、案經台南縣警察局善化分局報請台灣台南地方法院檢察署檢察官偵查起訴。
      理      由
一、訊據上訴人即被告乙○○矢口否認有上開犯行，並辯稱：買賣合約書是伊自己寫
    的，印章非伊所刻蓋上的，伊係向陳先生買的而指引證人廖進忠前往載運鋼筋，
    確實有陳先生這個人云云。然查被告未經新湧元鐵材有限公司及其負責人楊復元
    同意，偽刻新湧元鐵材有限公司之統一發票專用章乙枚，再以上開偽刻之發票章
    蓋章並偽簽其公司負責人楊復元之姓名各二枚，而偽造該公司與泰發營造有限公
    司之買賣合約書乙張一節，已於八十八年十二月十五日之警訊筆錄中坦承不諱，
    此有該警訊筆錄在卷可稽，復於偵查中坦稱：上開買賣合約書係伊寫的，伊未經
    楊復元同意簽其姓名於其上等語（見偵查卷第六十一頁反面），並據新湧元鐵材
    有限公司負責人楊復元於原審到庭證稱：伊並未同意被告刻立新湧元鐵材有限公
    司之發票章，亦未在與泰發營造有限公司買賣合約書上簽名等語在卷（見原審卷
    第三十五頁），並提出真正之合約書存卷可參。另被告出示上開偽造之買賣合約
    書，以取信於其所僱請不知情之工人吳文傑，使其前往吊貨，並又僱請不知情之
    大貨車司機廖進忠，依其指示在台南縣安定鄉港尾村港子尾四十之一號，以營業
    貨運曳引車吊運之方式竊取甲○○所有之鋼筋五二五二０公斤等情，亦經被告於
    上開警訊供認不諱，且其亦供稱：「於十二月十二日在分局所製作調查筆錄中，
    陳先生就是我本人，因想推卸刑責」等語在卷，並於檢察官偵查中坦承竊取上開
    鋼筋（見偵查卷第六十二頁反面），此分有警訊及偵訊筆錄在卷可稽，核與證人
    吳文傑、廖進忠於偵查中之證詞相符（見偵查卷第四頁反面、第六十一頁正面、
    第六十三頁正面），且被告迄未提出陳先生之真正姓名住所供本院查證，顯難實
    其說。此外，復有買賣合約書一紙扣案可稽。故被告上開所辯，應屬卸責之詞，
    不足採信。其事證明確，犯行足堪認定。
二、核被告所為，係犯刑法第二百十六條、第二百十條之行使偽造私文書罪及同法第
    三百二十條第一項之竊盜罪。被告利用不知名之人偽刻印章及甲○○、吳文傑竊
    取財物，為間接正犯。被告偽造統一發票章一枚以之蓋用而偽印文二枚，及偽造
    「楊復元」簽名二枚於買賣合約書上，持以行使，其偽造印章、印文及簽名均為
    偽造文書之部分行為，又偽造文書之低度行為，為行使之高度行為所吸收，均不
    另論罪。被告所犯上開二罪，有方法結果之牽連犯關係，應從一重之行使偽造私
    文書罪處斷。
三、原審認被告之罪證明確，因予適用刑法第二百十六條、第二百十條、第二百十九
    條、第三百二十條第一項、第五十五條、第三十八條第一項第二款、罰金罰鍰提
    標準條例第一條前段等規定，並審酌被告之犯罪之動機、目的、手段、所生危害
    、犯罪後不知悔改意圖卸責等一切情狀，量處被告有期徒刑一年。又被告偽造之
    買賣合約書，為被告所有供犯罪所用之物，另被告偽刻之新湧元鐵材有限公司發
    票章，雖未扣案，惟無證據證明滅失，爰依序分依刑法第三十八條第一項第二款
    、第二百十九條宣告沒收。本院經核原判決認事用法及量刑，俱無不合。被告上
    訴意旨否認犯罪而指摘原判決有不當之處，為無理由，應予駁回。
據上論斷，應依刑事訴訟法第三百六十八條，判決如主文。
本案經檢察官吳忠賢到庭執行職務。
中    華    民    國      八十九      年      七      月       四       日
                                  臺灣高等法院臺南分院刑事第一庭
                                      審判長法官  鄭    文    肅
                                            法官  楊    明    章
                法官  王    浦    傑
右正本證明與原本無異。
如不服本判決，應於判決送達後十日內向本院提出上訴狀，其未敘述理由者並應於提
出上訴狀後十日內向本院補提理由書（應附繕本)。
                                      法院書記官  蔡    振    豐
中    華    民    國      八十九      年      七      月      十        日
附錄：
刑法第二百十六條：行使第二百十條至第二百十五條之文書者，依偽造、變造文書或
                  登載不實事項或使登載不實事項之規定處斷。
刑法第二百十條：偽造、變造私文書，足以生損害於公眾或他人者，處五年以下有期
                徒刑。
刑法第三百二十條第一項：意圖為自己或第三人不法之所有，而竊取他人之動產者，
                        為竊盜罪，處五年以下有期徒刑、拘役或五百元以下罰金
                        。
附表：
┌────┬─────────┬────────┬───────────┐
│編    號│種              類│數            量│備                  註│
│        │                  │                │                      │
├────┼─────────┼────────┼───────────┤
│一      │買賣合約書        │壹紙            │含統一發票章印文貳枚  │
│        │                  │                │「楊復元」簽名貳枚    │
├────┼─────────┼────────┼───────────┤
│二      │新湧元鐵材有限公司│壹枚            │                      │
│        │統一發票章        │                │                      │
└────┴─────────┴────────┴───────────┘


司法院資訊處製作；財團法人民間司法改革基金會備份。
